【裁判字號】    98,簡,230
【裁判日期】    981215
【裁判案由】    虛報進口貨物
【裁判全文】
高雄高等行政法院簡易判決
                                       98年度簡字第230號
原      告  東農報關有限公司
代  表  人  甲○○
送達代收人  乙○○
被      告  財政部高雄關稅局
代  表  人  曾瑞育局長
上列當事人間虛報進口貨物事件，原告不服財政部中華民國98年
8月24日台財訴字第09800345170號訴願決定，提起行政訴訟，本
院判決如下：
    主  文
原告之訴駁回。
訴訟費用由原告負擔。
    事實及理由
壹、事實概要︰
    緣原告代理新光洋菜企業有限公司（下稱進口人），於民國
96年12月6日向被告外棧組報運進口越南產CINNAMON（肉桂，非
中藥用）1批計3項（報單第BD/96/WQ85/0864號），電腦核定按
C2（應審免驗）方式通關。進口人於分估完成後，貨物放行前提
出說明書，說明本批貨與另批貨因文件互相調換，致申報之物品
對換，來貨非肉桂應為「胡椒粉」，並申請改為C3（貨物查驗）
方式通關。經被告派員查驗結果，實到來貨為印度產「乾辣椒粉
」等4項，據財政部關稅總局驗估處核定價格核算結果，有逃漏
進口稅款情事。因原告係於電腦核定為C2方式通關後，始申請更
正，與關稅法第17條第5項之規定不符，經審核認原告向被告遞
送報單，對於貨物之名稱、產地為不實記載之違章成立，乃依海
關緝私條例第41第1項規定，以097年第00000000號01處分書，處
原告所漏關稅額2倍之罰鍰計新台幣（下同）165,590元，原告不
服，申請復查，未獲變更；提起訴願，亦遭決定駁回；遂提起本
件行政訴訟。
貳、原告主張︰
一、原告代理進口人於96年12月2日報關進口1櫃越南產肉桂，進
    口報單號碼：BD/96/WR03/8005及96年12月3日進口一櫃印度
    產辣椒，進口報單號碼:BD/96/WQ85/0864，因為事發當時本
    公司還不知道進口人同時進口2個貨櫃，導致將A櫃誤繕成B
    櫃的品名、產地和數量，被海關罰款165,590元。
二、原告係先收到進口人寄來1批越南產肉桂的文件，因船公司
    先傳真1份小提單DELIVERY ORDER（D/O）時間上的巧合，導
    致承辦人員一時疏忽，看到D/O上公司名稱是新光洋菜就湊
    在一起，繕打進口報單後就報關了，通關方式回覆C2（應審
    免驗），這時候尚不知進口人同時間進口2只貨櫃，後來是
    進口人打電話來說又寄了1批辣椒文件來，說貨很急，趕著
    要提貨，原告才直覺有異，經與D/O比對後，才發現D/O用錯
    了，當時海關通關方式已到分估完成了（也就是在海關尚未
    發現前），原告還是先打電話報備海關，然後再派外務寫申
    請書報備，將通關方式由C2更改C3貨物查驗，經海關驗貨員
    查驗後確定是調換，海關也將進口報單上的品名、產地、數
    量等都更改回來。
三、海關先處罰進口人380,183元，進口人因不堪無辜受累繕寫
    異議書說明是報關行誤繕才造成，拒繳罰款，海關也要求原
    告書寫陳述書說明原委，原告因不想造成進口人的困擾，只
    好代為繳納罰款272,385元，後來海關改罰進口人131,798元
    ，罰原告165,590元，變成2個都罰，海關依據海關緝私條例
    第37條第1項及第41條第1項認定原告是虛報和不實記載，但
    原告只是一時忙中有錯，沒有詳加檢查文件，以致於誤繕，
    而且進口的貨品肉桂和辣椒都屬開放可以進口，並非管制物
    品，原告又何必虛報。
四、關稅法第17條規定「（第1項）進口報關時，應填送貨物進
    口報單，並檢附提貨單、發票、裝箱單及其他進口必須具備
    之有關文件。」「（第5項）第1項及第2項之報單，於貨物
    放行前，納稅義務人或貨物輸出人得向海關申請更正，其更
    正事項違反本法或海關緝私條例規定者，應於海關核定應審
    文件、應驗貨物、發現不符或接獲走私密報前為之。」因原
    告既無虛報亦無不實記載，也絕無矇混取巧協助進口人偷漏
    稅捐或逃避管制的行為，當然可根據關稅法第17條於貨物放
    行前向海關申請更正，自無疑義。且原告因繕打文件錯誤，
    自行向被告依關稅法第17條第5項規定提出更正而非報備。
    被告卻逕行認定為不符更正之理由，依本項規定只要貨物於
    放行前原告即可依法更正。本案已由被告核定為C2（文件審
    核）通關，若原告心存僥倖對上述情況不予更正，被告亦不
    易發覺，原告謹遵報關業者及從業人員該有之操守與職業道
    德，工作中有疏失即行承認錯失，並於被告發現前自行提出
    申請更正，其情節實有可原。原告為報關代理人，於業務執
    行中若有疏失可依報關業設置管理辦法處置，但被告卻依逃
    漏進口稅罰進口人及報關代理人，若被告依此態度處罰原告
    ，殊不無鼓勵當業務上有過失時用僥倖的隱瞞來規避錯失，
    此實違反一主管機關應有監督之責。
五、被告引用逃漏進口稅罰責處罰原告，然本項行為之發生係於
    產品進口前即行更正，依行為發生之程序尚未有進口之事實
    發生，行為之處罰應依其發生之結果為根據，原告非以逃漏
    稅為動機，所為之行為亦只有行政作業上之疏失，為何引以
    重罰，實為可議。
六、依報關業設置管理辦法第29條規定報關業如發現稅款繳納證
    內所填稅款數額有誤寫誤算情事，應立即向海關申請更正。
    原告依此規定辦理卻承受逃漏進口稅罰責處罰實屬依法無據
    ，錯引法令之行為等語，並聲明求為判決撤銷訴願決定、復
    查決定及原處分。
參、被告則以︰
一、「報關業者向海關遞送報單，對於貨物之重量、價值、數量
    、品質或其他事項，為不實記載者，處以所漏或沖退稅額2
    倍至5倍之罰鍰，並得停止其營業1個月至6個月；其情節重
    大者，並廢止其報關業務證照。」為海關緝私條例第41條第
    1項所規定。本案原告向海關遞送進口報單，對於貨物之名
    稱、產地等不實之記載，足以影響稅款徵收之行為，有如前
    述，被告依上開規定予以論處，於法洵無不合。
二、報運貨物進口有無虛報情事，係以報單上原申報者與實際來
    貨是否相符為認定依據，本案進口人雖於貨物放行前說明報
    關文件誤換，申請改查驗，惟查本案係海關電腦已核定為C2
    （文件審核）通關方式後，始於貨物放行前申請更正，其報
    備顯不符關稅法第17條第5項之規定，不生報備效力。本案
    報運貨物進口，有虛報貨物之名稱、產地等，逃漏進口稅款
    之情事；惟經查報關文件互換導致申報錯誤之行為係原告誤
    繕所致，自應依前揭規定論處。另本案並無改罰進口人131,
    798元情事，原告應係誤解被告對進口人追徵所漏進口稅款
    107,798元（含進口稅82,795元，營業稅24,838元，推廣貿
    易服務費165元）及處所漏營業稅額1.5倍之罰鍰24,000元（
    被告對進口人所為之復查決定）合計之金額。至於原告聲稱
    代為繳納罰款272,385元一事，經被告查證結果，該款項係
    以進口人名義，提供擔保之罰鍰保證金，經抵繳進口人營業
    稅罰鍰24,000元後，原罰鍰保證金餘額248,385元，已因進
    口人另涉他案罰鍰處分而遭被告抵繳，被告依規定無法同意
    原告之返還請求，且該款項抵繳的對象係進口人而非原告。
    又「違反行政法上義務之行為非出於故意或過失者，不予處
    罰。」行政罰法第7條第1項定有明文，原告對行政不法行為
    事實之發生，按其情節應注意能注意而不注意，縱非故意，
    仍有過失，即應負行政罰責等語，資為抗辯，並聲明求為判
    決駁回原告之訴。
肆、本件事實概要欄所載事實，分別經兩造具狀陳明，並有進口
    報單、原告說明書、進口人說明書及被告97年第00000000號
    01處分書等附原處分卷可稽，洵堪認定。茲就兩造之爭執論
    述如下：
一、按「報關業者向海關遞送報單，對於貨物之重量、價值、數
    量、品質或其他事項，為不實記載者，處以所漏或沖退稅額
    2倍至5倍之罰鍰．．．。」為海關緝私條例第41條第1項所
    明定。
二、次按「違反行政法上義務之行為，非出於故意或過失者，不
    予處罰。」行政罰法第7條第1項亦定有明文。是違反行政法
    上義務之行為，若係故意或過失者，均應處罰，是因過失違
    反海關緝私條例第41條第1項之規定者，亦應依同條例第40
    條第1項處罰甚明。
三、再按「（第1項）進口報關時，應填送貨物進口報單，並檢
    附提貨單、發票、裝箱單及其他進口必須具備之有關文件。
    」「（第5項）第1項及第2項之報單，於貨物放行前，納稅
    義務人或貨物輸出人得向海關申請更正，其更正事項違反本
    法或海關緝私條例規定者，應於海關核定應審文件、應驗貨
    物、發現不符或接獲走私密報前為之」關稅法第17條第1項
    、第5項亦分別定有明文。是進口報單如有錯誤，納稅義務
    人原則上固得於貨物放行前向海關申請更正，但如其更正事
    項有「違反本法（關稅法）或海關緝私條例規定」之情形時
    ，則應於海關「核定應審文件」、「（核定）應驗貨物」、
    「發現不符」或「接獲走私密報」前為之，此觀諸上開規定
    自明。
四、經查：
（一）本件原告代理進口人，於96年12月6日向被告外棧組報運
      進口越南產CINNAMON（肉桂，非中藥用）1批計3項（報單
      第BD/96/WQ85/0864號），於電腦核定按C2（應審免驗）
      方式通關，分估完成後，貨物放行前始向被告提出說明書
      ，說明本批貨與另批貨因文件互相調換，致申報之物品對
      換，來貨非肉桂應為「胡椒粉」，並申請改為C3（貨物查
      驗）方式通關，經被告派員查驗結果，實到來貨為印度產
      「乾辣椒粉」等4項等情，堪以認定已如前述。是原告之
      行為已構成海關緝私條例第41條第1項所規定「報關業者
      向海關遞送報單，對於貨物之重量、價值、數量、品質或
      其他事項，為不實記載」之虛報行為甚明。
（二）原告於起訴狀亦自承「一時忙中有錯，沒有詳加檢查文件
      ，以致於誤繕」一節，足見其行為顯有過失，依前引行政
      罰法第7條第1項規定，自應受罰。
（三）原告雖辯稱其有於貨物放行前依關稅法第17條第5項規定
      向被告提出更正而主張應予免罰云云，然因其所更正之「
      虛報」事項，係違反前引海關緝私條例第41條第1項所規
      定「報關業者向海關遞送報單，對於貨物之重量、價值、
      數量、品質或其他事項，為不實記載」之情形，依關稅法
      第17條第5項規定，應於海關「核定應審文件」、「（核
      定）應驗貨物」、「發現不符」或「接獲走私密報」前為
      之，然原告係於電腦核定按C2（應審免驗）方式通關，分
      估完成後始行申請更正，自與上開規定不符，原告之辯解
      顯係誤解法條規定而不可採。
（四）原告另主張被告「先處罰進口人380,183元，進口人因不
      堪無辜受累繕寫異議書說明是報關行誤繕才造成，拒繳罰
      款，海關也要求原告書寫陳述書說明原委，原告因不想造
      成進口人的困擾，只好代為繳納罰款272,385元，後來海
      關改罰進口人131,798元，罰原告165,590元，變成2個都
      罰」云云，然此部分被告係對進口人追徵所漏進口稅款10
      7,798元（含進口稅82,795元，營業稅24,838元，推廣貿
      易服務費165元）及處所漏營業稅額1.5倍之罰鍰24,000元
      合計之金額，此有被告98年1月20日高普緝字第098100152
      2號對進口人之復查決定書附原處分卷可佐，原告此部分
      之主張亦有誤會，併予敘明。
伍、綜上所述，原告前揭主張既不可採，則被告以原告有虛報進
    口貨物為由，乃依海關緝私條例第41第1項規定，裁處原告
    所漏關稅額2倍之罰鍰計165,590元，並無違誤；復查決定及
    訴願決定遞予維持，亦無不合；原告起訴意旨求為撤銷，為
    無理由，應予駁回。
陸、本件事證已明，兩造其餘主張，核與判決之結果無影響，爰
    不逐一論述，併此敘明，另本件為簡易訴訟案件，爰不經言
    詞辯論為之。
柒、據上論結，本件原告之訴為無理由，依行政訴訟法第233條
    第1項、第236條、第98條第1項前段，判決如主文。
中    華    民    國    98    年    12    月   15     日
            高雄高等行政法院第二庭
                            法  官  吳  永  宋
以上正本係照原本作成。
如不服本判決，應於送達後20日內，向本院提出上訴狀並表明上
訴理由，如於本判決宣示後送達前提起上訴者，應於判決送達後
20日內補提上訴理由書（須按他造當事人人數附繕本）。
中    華    民    國    98    年    12    月   15     日
                            書記官  陳  嬿  如
附註：
行政訴訟法第235條（第1項、第2項）：
對於適用簡易程序之裁判提起上訴或抗告，須經最高行政法院之
許可。
前項許可，以訴訟事件所涉及之法律見解具有原則性者為限。


司法院資訊處製作；財團法人民間司法改革基金會備份。
